【裁判字號】    98,消債救,9
【裁判日期】    980504
【裁判案由】    更生事件
【裁判全文】
臺灣臺北地方法院民事裁定             98年度消債救字第9號
聲  請  人
即債務人    甲○○
代  理  人  林衍鋒律師
上列當事人因消費者債務清理事件聲請暫免繳納費用，本院裁定
如下：
    主  文
聲請駁回。
    理  由
一、按消費者債務清理條例（下稱消債條例）第15條固規定：「
    關於更生或清算之程序，除本條例別有規定外，準用民事訴
    訟法之規定」，但所謂準用，應僅在性質相同或類似之事件
    ，始有準用空間，否則，仍不應準用。故消債條例更生聲請
    事件程序中，是否得準用民事訴訟法訴訟救助之規定依民事
    訴訟法第110條第1項第1款暫免繳納裁判費，自應視更生事
    件之性質而定。次按消債條例第6條規定：「聲請更生或清
    算，徵收聲請費新台幣一千元。郵務送達費及法院人員之差
    旅費不另徵收。但所需費用超過應徵收之聲請費者，其超過
    部分，依實支數計算徵收。前項所需費用及進行更生或清算
    程序之必要費用，法院得酌定相當金額，定期命聲請人預納
    之，逾期未預納者，除別有規定外，法院得駁回更生或清算
    之聲請」，依同條例第7條第1項規定：「債務人聲請清算而
    無資力支出前條費用者，得聲請法院以裁定准予暫免繳納」
    ，但未規定債務人聲請更生，亦得以其無資力支出聲請費等
    費用，聲請法院以裁定准予暫免繳納。核其立法意旨應為依
    消債條例進行更生程序之債務人，依消債條例第53條第1項
    規定及第2項規定，應於補報債權期間屆滿十日內提出更生
    方案於法院；該更生方案並應載明清償金額及三個月給付一
    次以上之分期清償方法等，故債務人需有資力履行更生方案
    ，則債務人需有一定收入，例如固定薪資或其他持續性收入
    等，則若債務人已無力繳納新台幣1,000元之聲請費用及其
    他必要費用，如何期待其能依更生方案履行債務。故消債條
    例並未規定聲請更生之債務人，亦得以其無資力聲請法院裁
    定准以暫免繳納該條例第6條所定相關費用。從而，聲請更
    生之債務人不得依該條例第7條第1項規定或依消債條例第15
    條準用民事訴訟法訴訟救助規定，聲請暫免繳納聲請費1,
    000元及其必他必要費用。
二、本件聲請意旨略以：聲請人經財團法人法律扶助基金會台北
    分會准予扶助在案，足徵聲請人顯無資力甚明，爰聲請訴訟
    救助請求暫免繳納云云。
三、經查，本件聲請人係依消債條例聲請更生，依上開說明，並
    無訴訟救助准予暫免繳納更生聲請費用及其他必要費用規定
    之適用，聲請人聲請暫免繳納抗告費用，自無可取。至聲請
    人聲稱其已向法律扶助基金會台北分會請求扶助，業經受理
    ，並提出法律扶助基金會台北分會消費者債務清理案件專用
    委任狀為證。但該法律扶助是依據法律扶助法，該法律扶助
    之範圍，依該法第2條規定，僅限於：「1、法律諮詢。2、
    調解、和解。3、法律文件撰擬。4、訴訟或仲裁之代理或辯
    護。5、其他法律事務上必要之服務及費用之扶助。6、其他
    經基金會決議之事項。」，並不包括暫免繳納消債條例更生
    程序應繳納之聲請費用及其他必要費用，聲請人主張其已取
    得法律扶助基金會之扶助，本院亦應准許其暫免繳納本件抗
    告費，仍無可取。
四、從而，聲請人本件聲請，為無理由，應予駁回。
中    華    民    國    98    年    5     月    4     日
                                 民事庭法    官  郭美杏
上為正本係照原本作成
如不服本裁定，應於裁定送達後10日內，以書狀向本院提出抗告
，並繳納抗告費新臺幣1千元
中    華    民    國    98    年    5     月    4     日
                            書  記  官  許秀如


司法院資訊處製作；財團法人民間司法改革基金會備份。
